【裁判字號】    95,訴更,6
【裁判日期】    950526
【裁判案由】    偽造文書等
【裁判全文】
臺灣板橋地方法院刑事判決               95年度訴更字第6號
公  訴  人  臺灣板橋地方法院檢察署檢察官
被      告  丙○○
上列被告因偽造文書等案件，經檢察官提起公訴（94年度偵字第
17718 號），本院於中華民國95年2 月10 日以95年度訴字第404
號判決免訴後，檢察官提起上訴，經臺灣高等法院於95年3 月29
日以95年度上訴字第1009號判決撤銷原判決，發回本院更審，於
本院準備程序進行中，被告就被訴犯罪事實為有罪之陳述，經裁
定改行簡式審判程序，判決如下：
    主  文
丙○○行使偽造私文書，足以生損害於他人，處有期徒刑陸月，
如易科罰金，以佰元折算壹日。
偽造中華電信股份有限公司行動電話業務申請書新客戶簽約欄內
及該公司業務服務契約立契約人欄內偽造「乙○○」之署押各壹
枚，共計貳枚，均沒收。
    事  實
一、丙○○於民國93年7 月間某日，在臺北縣新莊市某處，拾獲
    乙○○於同年7 月初所遺失之國民身分證及駕駛執照各1 張
    ，竟基於為自己不法所有之意圖，將上開身分證及駕照拾取
    後侵占入己。丙○○凱又基於為自己不法所有之詐欺犯意，
    及基於行使偽造私文書之犯意，於同月12日，持上開拾獲之
    乙○○身分證及駕照，前往臺北縣板橋市○○路166 號中華
    電信股份有限公司（下稱中華電信公司）板橋營運處，以乙
    ○○名義，在該公司行動電話業務申請書及服務契約上，填
    載乙○○之年籍等資料並在新客戶簽章欄及立契約人欄上，
    而偽造「乙○○」之署名各1 枚，以偽造完成「乙○○」申
    請行動電話門號卡之申請書及服務契約書，再連同上開身分
    證及駕照影本交付該公司不知情之員工，持以申請行動電話
    ，使該公司員工誤信係乙○○本人持證件申辦行動電話門號
    ，因此陷於錯誤而交付門號0000000000之SIM 卡1 枚供丙○
    ○使用，足以生損害於中華電信公司通訊管理之正確性及乙
    ○○。嗣後，丙○○於領得上開中華電信門號之當日起至同
    年9 月10日止，明知無繳交通信費用之意思，竟意圖為自己
    不法利益之概括犯意，連續使用上開門號撥打通話，使中華
    電信公司之無線通信系統誤以為該等通話均係乙○○所撥打
    而提供通信服務，計詐得使用價值新臺幣（下同）12,307元
    之無線電磁通信之財產上不法利益。
二、案經被害人乙○○及中華電信公司訴由內政部警政署電信警
    察隊第一中隊報告臺灣板橋地方法院檢察署檢察官偵查起訴
    。
    理  由
一、按依刑事訴訟法第284 條之1 之規定，除簡式審判程序及簡
    易程序案件外，第一審應行合議審判，復依同法第273 條之
    1 第1 項之規定，除被告所犯為死刑、無期徒刑、最輕本刑
    為三年以上有期徒刑之罪或高等法院管轄第一審案件者外，
    於第一次審判期日前之準備程序進行中，被告先就被訴事實
    為有罪之陳述時，審判長得告知被告簡式審判程序之旨，並
    聽取當事人、代理人、辯護人及輔佐人之意見後，裁定進行
    簡式審判程序。查被告丙○○所犯係死刑、無期徒刑、最輕
    本刑為三年以上有期徒刑以外之罪，其於準備程序中就被訴
    事實為有罪之陳述，經法官告知簡式審判程序之旨，並聽取
    公訴人、被告之意見後，業經本院合議庭依上開修正公布施
    行之刑事訴訟法規定裁定由受命法官獨任進行簡式審判程序
    ，合先敘明。
二、上揭犯罪事實，業據被告丙○○於本院審理時坦承不諱，且
    核與告訴人乙○○之指述相符，並經證人徐志男、王偉元、
    區傑瑋及甲○○等人於警詢時證述無訛，此外，另有行動電
    話0000000000號之行動電話業務申請書、服務契約書、未申
    請中華電信門號切結書及補領國民身分證申請書影本各1 紙
    在卷可佐。再被告於93年7 月12日起至同年9 月10日止，連
    續使用上開行動電話門號對外通訊聯絡，並因此獲得12,307
    元之行動通訊費用之不法利益等情，則有通聯紀錄、93年7
    月至同年9 月收據（繳費通知兼用戶收執聯）等資料附卷足
    稽。綜上，足認被告之自白與事實相符，堪以採信。是本件
    事證業臻明確，被告犯行至堪認定，應依法論科。
三、核被告所為，係犯刑法第337 條之侵占遺失物罪、同法第
    216 條、第210 條之行使偽造私文書罪及同法第339 條第1
    項、第2 項之詐欺取財罪、詐欺得利罪。又被告偽造署押為
    偽造文書之階段行為，偽造私文書之低度行為為行使偽造私
    文書之高度行為所吸收，均不另論罪。被告本於單一犯意偽
    造「乙○○」申請行動電話門號卡之申請書及服務契約書，
    並持以行使，係同一犯意之接續舉動，僅論以一行使偽造私
    文書罪為足。且被告先後多次詐欺得利之犯行，時間緊接，
    所犯構成犯罪要件相同之罪名，顯係基於概括犯意反覆為之
    ，為連續犯，應依刑法第56條規定，論以一罪，並依法加重
    其刑。被告所犯上開侵占遺失物、行使偽造私文書、詐欺取
    財及詐欺得利4 罪間，有方法目的之牽連關係，應依刑法第
    55條規定，從較重之行使偽造私文書罪處斷。
四、又查：被告曾於93年10月2 日下午5 時許，在臺中縣龍井鄉
    東園巷附近，拾獲陳泓志遺失之皮包1 只後（內置中國信託
    卡號0000000000000000號之信用卡1 張），即意圖為自己不
    法之所有，予以侵占入己；旋即意圖為自己不法所有，並基
    於行使偽造私文書之概括犯意，自93年10月2 日下午5 時36
    分許起至同日6 時止，未經陳泓志同意，連續持上開信用卡
    ，至特約商店刷卡購買物品，並於二聯式或三聯式信用卡簽
    帳單之商店存根聯上，偽造「陳泓志」之署押，作成陳泓志
    名義之不實簽帳單私文書，再將上開簽帳單持交各該特約商
    店成年店員，予以行使，使各該店員陷於錯誤，誤認其係該
    信用卡之持卡人而允其刷卡消費，並交付商品予丙○○，共
    計刷卡消費17,062元，足以生損害於各該特約商店、中國信
    託及陳泓志之犯罪事實，經臺灣臺中地方法院於94年5 月11
    日以93年度訴字第3109號判決判處有期徒刑5 月，而於94年
    6 月9 日確定。惟按連續犯必須基於一個概括之犯意，連續
    數行為而犯同一之罪名時，始能成立，所謂基於一個概括之
    犯意，即指該項犯罪行為，客觀上雖有次數可分，而在犯人
    主觀上，不外出於一個犯意之連續進行，如果每次犯罪係由
    個別起意，則無論所犯罪名是否相同，均應併合論罪，無適
    用該條之餘地，最高法院著有22年上字第3232號判例足資參
    照。而本件被告丙○○於93年7 月間某日，在臺北縣新莊市
    某處，拾獲乙○○遺失之身分證及駕照各1 張而予以侵占入
    己，與上開確定判決所認定侵占遺失物之犯行，均係偶然機
    會下所為，非在被告一個預定犯罪計劃以內所進行之犯行。
    且被告於本件侵占乙○○遺失之證件後，係冒名乙○○向中
    華電信股份有限公司申辦行動電話，進而撥打使用，與被告
    侵占陳泓志遺失之信用卡後，冒名陳泓志持以刷卡消費之犯
    罪手法並不相同。揆諸上揭判例之意旨，顯難認在被告主觀
    上係基於一個犯意之連續進行，且被告於本件之犯罪手法與
    上述刑事確定判決中詐欺得利之方法大相逕庭，當不能僅以
    被告前後所涉均係侵占遺失物、行使偽造文書及詐欺得利等
    罪名，遂逕認該二案件間有連續犯之裁判上一罪關係。是本
    件非為前開判決既判力效力所及，本院仍應為關於實體事項
    之裁判，附此敘明。
五、爰審酌被告犯罪之動機、目的、手段、所生危害、犯罪所得
    財物及犯後坦承犯行等一切情狀，量處如主文所示之刑，及
    如易科罰金之折算標準。被告偽造之行動電話業務申請書及
    服務契約書各1 紙，均已交由中華電信公司收執而為中華電
    信公司所有，爰不予宣告沒收，然上揭申請書及服務契約書
    上之新客戶簽章欄及立契約人欄內之「乙○○」姓名各1 枚
    ，為偽造之署押，應依刑法第219 條之規定宣告沒收。
據上論斷，應依刑事訴訟法第273 條之1 第1 項、第299 條第 1
項前段，刑法第56條、第216 條、第210 條、第339 條第1 項、
第2 項、第337 條、第55條、第41條第1 項前段、第219 條，罰
金罰鍰提高標準條例第1 條前段、第2 條，判決如主文。
本案經檢察官陳孟黎到庭執行職務。
中    華    民    國    95    年    5     月    26    日
                    刑事第十一庭    法  官  林漢強
上正本證明與原本無異。
如不服本判決，應於判決送達後10日內，向本院提出上訴狀。
                                    書記官  曾千庭
中    華    民    國    95    年    5     月    26    日
附錄本案論罪科刑法條
刑法第337條
意圖為自己或第三人不法之所有，而侵占遺失物、漂流物或其他
離本人所持有之物者，處五百元以下罰金。
刑法第339條
意圖為自己或第三人不法之所有，以詐術使人將本人或第三人之
物交付者，處五年以下有期徒刑、拘役或科或併科一千元以下罰
金。
以前項方法得財產上不法之利益或使第三人得之者，亦同。
前二項之未遂犯罰之。
刑法第210條
偽造、變造私文書，足以生損害於公眾或他人者，處五年以下有
期徒刑。
刑法第216條
行使第二百十條至第二百十五條之文書者，依偽造、變造文書或
登載不實事項或使登載不實事項之規定處斷。


司法院資訊處製作；財團法人民間司法改革基金會備份。
